【裁判字號】    98,上易,371
【裁判日期】    980306
【裁判案由】    傷害
【裁判全文】
臺灣高等法院臺中分院刑事判決         98年度上易字第371號
上  訴  人
即  被  告  甲○○
上列上訴人因傷害案件，不服臺灣臺中地方法院97年度易字第40
42號中華民國97年12月18日第一審判決（起訴案號：臺灣臺中地
方法院檢察署97年度偵字第17480號），提起上訴，本院判決如
下：
    主  文
上訴駁回。
    理  由
一、按不服地方法院之第一審判決而上訴者，應向管轄第二審之
    高等法院為之。上訴書狀應敘述具體理由。上訴書狀未敘述
    上訴理由者，應於上訴期間屆滿後二十日內補提理由書於原
    審法院。逾期未補提者，原審法院應定期間先命補正。又第
    二審法院認為上訴書狀未敘述理由或上訴有第362條前段之
    情形者，應以判決駁回之。刑事訴訟法第361條、第367條前
    段分別定有明文。又同法第372條規定：「第367條之判決及
    對於原審諭知管轄錯誤、免訴或不受理之判決上訴時，第二
    審法院認其為無理由而駁回上訴，或認為有理由而發回該案
    件之判決，得不經言詞辯論為之。」。
二、次按，依刑事訴訟法第350條、第361條、第362條、第367條
    規定，不服地方法院之第一審判決而上訴者，須提出上訴書
    狀，並應敘述具體理由，為上訴必備之程式；其所提出之書
    狀未敘述上訴理由，或僅曾以言詞陳述上訴理由者，均應於
    上訴期間屆滿後二十日內補提理由書於第一審法院。第一審
    法院經形式審查，認逾期未補提上訴理由者，應定期間先命
    補正；逾期未補正者，為上訴不合法律上之程式，應以裁定
    駁回。倘已提出上訴理由，但所提非屬具體理由者，則由第
    二審法院以上訴不合法律上之程式，判決駁回。而所謂具體
    理由，必係依據卷內既有訴訟資料或提出新事證，指摘或表
    明第一審判決有何採證認事、用法或量刑等足以影響判決本
    旨之不當或違法，而構成應予撤銷之具體事由，始克當之（
    例如：依憑證據法則具體指出所採證據何以不具證據能力，
    或依憑卷證資料，明確指出所為證據證明力之判斷如何違背
    經驗、論理法則）；倘僅泛言原判決認定事實錯誤、違背法
    令、量刑失之過重或輕縱，而未依上揭意旨指出具體事由，
    或形式上雖已指出具體事由，然該事由縱使屬實，亦不足以
    認為原判決有何不當或違法者（例如：對不具有調查必要性
    之證據，法院未依聲請調查亦未說明理由，或援用證據不當
    ，但除去該證據仍應為同一事實之認定），皆難謂係具體理
    由，俾與第二審上訴制度旨在請求第二審法院撤銷、變更第
    一審不當或違法之判決，以實現個案救濟之立法目的相契合
    ，並節制濫行上訴（參照最高法院97年度台上字第892號判
    決）。本件上訴人即被告甲○○（下稱被告）於民國98 年1
    月5日所提起之刑事上訴狀，形式上雖提出書狀敘述上訴理
    由，略以：(一)事由：被告對於發生在97年2月15日晚上9點至
    9點15分與告訴人蔡０亭小姐（以下稱告訴人）所發生的事
    情，據實向法院、檢察、法官大人據實以告，如有不實，願
    接受本院檢察官、法官大人處以最嚴厲之懲罰。(二)事情的發
    生，在我下班回到家裡的時候，在此之前，回家的路途當中
    ，有喝一罐350c.c.的啤酒，回到家時，突然想抽煙，摸摸
    口袋，煙已沒了，我就先回房間，問我老婆我的煙還有嗎？
    我老婆跟我說煙沒了要去買，但當時又很想要抽煙，想說就
    先跟弟弟尹易果（暱稱小龍，即告訴人的男朋友）要根煙來
    抽，等買了再還他。(三)本之當時並不知道弟弟尹易果還沒有
    回到家，但他的房間燈是亮的，我就去敲門，問說小龍給我
    一根煙抽好嗎？等下我出去買了再還你，但我在門外聽到的
    聲音卻不是弟弟的回話，卻是告訴人的怒吼，怒罵的說著這
    裡沒煙啦，滾開啦！滾蛋啦！不要在那裡之類的言辭，讓我
    覺得莫名其妙的被罵，有不被尊重受污辱的感覺，所以我才
    會再次敲門請告訴人出來理論。(四)告訴人開門之後，口氣一
    樣不好的說，而且很大聲的說你要幹嘛啦！你弟就不在啊！
    我問告訴人有煙嗎？我要我弟弟的煙，她又突然像發瘋似的
    罵我，叫我滾開、走開，所以我才會氣不過，也才會跟告訴
    人起爭執，說該走、該滾的人是妳，不是我吧！(五)當告訴人
    開門辱罵我的同時，一隻手也推著我往門外去，叫我滾開、
    滾蛋，我也不甘示弱，拉著告訴人的手出門，叫她出去，這
    是我家，妳在我家幹嘛！(六)事後沒多久，我弟弟小龍放學回
    家了，告訴人就跟我弟弟說我欺侮她，抱怨訴說她的委屈，
    被告當時不以為意，原想不過就是一般兄弟姊妹爭吵的事情
    而已，所以才回房休息。隔日，沒想到，小龍已與告訴人及
    告訴人之母去驗傷，對我提出傷害罪名告訴一事，我也接受
    派出所之筆錄調查。(七)被告事後想想，我們是互相拉扯、對
    罵，我並沒有打告訴人兩巴掌，才願意接受筆錄云云。
三、本院查：
  (一)被告因不服地方法院第一審之判決，而於98年1月5日具狀提
    出上訴理由書狀敘明上訴理由，則依刑事訴訟法第361條第2
    項條文、立法修正理由及上開最高法院判決意旨，被告倘已
    提出上訴理由，但所提非屬具體理由者，則由第二審法院以
    上訴不合法律上之程式，以判決駁回之。至於上訴理由是否
    具體，係屬第二審法院審查範圍，則不在命補正之列（參見
    法院辦理刑事訴訟案件應行注意事項第162點），合先敘明
    。
  (二)經核上開被告所提之上訴理由，要非屬所謂之具體理由（即
    必須依據卷內既有訴訟資料或提出新事證，具體指摘或表明
    第一審判決有何採證認事、用法或量刑等足以影響判決本旨
    之不當或違法，而構成應予撤銷之具體事由，始克當之【例
    如：依憑證據法則具體指出所採證據何以不具證據能力，或
    依憑卷證資料，明確指出所為證據證明力之判斷如何違背經
    驗、論理法則】，參見最高法院97年度台上字第892號判決
    意旨），而本件被告前開所執之上訴理由，俱未依法指摘或
    表明第一審判決有何採證認事、用法或量刑等足以影響判決
    本旨之不當或違法，而構成應予撤銷之具體事由，揆諸上開
    最高法院判決意旨，被告提起之第二審上訴不合法律上程式
    ，爰不經言詞辯論，判決駁回上訴。
四、據上論斷，應依刑事訴訟法第367條前段、第372條，判決如
    主文。
中    華    民    國    98    年    3     月    6     日
            刑事第十一庭  審判長法  官    陳  朱  貴
                                法  官    郭  同  奇
                                法  官    胡  文  傑
上列正本證明與原本無異。
不得上訴。
                                書記官    蔡  嘉  萍
中    華    民    國    98    年    3   月     6     日


司法院資訊處製作；財團法人民間司法改革基金會備份。
